【裁判字號】    97,訴,2826
【裁判日期】    970819
【裁判案由】    毒品危害防制條例
【裁判全文】
臺灣臺中地方法院刑事判決              97年度訴字第2826號
公  訴  人  臺灣臺中地方法院檢察署檢察官
被      告  乙○○
上列被告因違反毒品危害防制條例案件，經檢察官提起公訴（97
年度毒偵字第2990號），本院判決如下：
    主  文
乙○○施用第一級毒品，累犯，處有期徒刑拾月，扣案之第一級
毒品海洛因壹包含袋重零點壹玖伍伍公克（驗餘淨重零點零肆陸
伍公克，空包裝重零點壹肆玖公克）沒收銷燬之；又施用第二級
毒品，累犯，處有期徒刑陸月，扣案之第二級毒品甲基安非他命
壹包含袋重零點壹玖玖貳公克（驗餘淨重零點零壹玖捌公克、空
包裝重零點壹柒玖肆公克）沒收銷燬之。應執行有期徒刑壹年貳
月，扣案之第一級毒品海洛因壹包含袋重零點壹玖伍伍公克（驗
餘淨重零點零肆陸伍公克，空包裝重零點壹肆玖公克）、第二級
毒品甲基安非他命壹包含袋重零點壹玖玖貳公克（驗餘淨重零點
零壹玖捌公克、空包裝重零點壹柒玖肆公克）沒收銷燬之。
    犯罪事實
一、乙○○曾於民國89年間因施用毒品案件，經本院裁定送強制
    戒治後，於90年1月23日因強制戒治執行完畢釋放。然其猶
    無法戒除毒癮，又於強制戒治執行完畢釋放後，於5年內之
    94 年間，因施用第一級、第二級毒品案件，經臺灣臺中地
    方法院檢察署檢察官以95年度毒偵字第1186號起訴，由本院
    以95 年度訴字第1098號分別判處有期徒刑1年、7月，應執
    行有期徒刑1年5月確定，並與其另犯之竊盜案件之有期徒刑
    5月，定其應執行刑為有期徒刑1年9月確定，嗣經減刑，於
    96年7月16日縮刑期滿執行完畢出監。詎其仍不知警惕，於
    施用毒品案件，經法院依法判處徒刑執行完畢起5年內，復
    基於施用第一級毒品海洛因之犯意，於97年5月24日13時許
    ，在臺中市○○路與柳陽西街附近之某公園廁所內，以將第
    一級毒品海洛因置於注射針筒內，再以水稀釋混合後，注射
    於身體血管之方式，施用第一級毒品海洛因1次後，另行基
    於施用第二級毒品甲基安非他命之犯意，隨即在同一地點，
    以將第二級毒品甲基安非他命置於玻璃球吸食器內，再以火
    燒烤產生濃煙而以口鼻吸食之方式，施用第二級毒品甲基安
    非他命1次。嗣於97年5月24日16時25分許，在臺中市○區○
    ○路予梅川東路口，因交通違規為警攔查，嗣經潘郁文主動
    交付而扣得第一級毒品海洛因1包含袋重0.2公克（嗣因鑑驗
    滅失0.0045公克。鑑驗後，驗餘淨重0.0465公克，空包裝重
    0.149公克）、第二級毒品甲基安非他命1包含袋重0.2公克
    （嗣因鑑驗滅失0.0008公克。鑑驗後，驗餘淨重0.0198公克
    ，空包裝重0.1794公克），因而帶案偵辦，查悉上情。
二、案經臺中市警察局第二分局報請臺灣臺中地方法院檢察署偵
    查起訴。
    理  由
一、上開事實，業據被告乙○○於本院審理時坦承不諱，復有上
    開查獲物品扣案可稽，且被告為警查獲所採集尿液，經送驗
    結果，呈嗎啡及甲基安非他命陽性反應，有中山醫學大學附
    設醫院檢驗科藥物檢測中心97年6月5日實驗編號第0000000
    號檢驗報告1紙在卷可證；另扣案之白色粉末1包、透明結晶
    1包確分別係第一級毒品海洛因、第二級毒品甲基安非他命
    無訛，亦有行政院衛生署草屯療養院草療鑑字第0970004789
    號鑑定書1份在卷可憑；堪認被告上開自白確與事實相符，
    足以採信。又按92年7月9日修正之毒品危害防制條例刪除二
    犯及三犯規定，一改修法前繁雜之處遇程序，僅將施用毒品
    者簡化區分為初犯、再犯，並認施用毒品者係屬病患性犯人
    ，以觀察、勒戒戒除其身癮，並以強制戒治去除其心癮。經
    觀察、勒戒或強制戒治執行完畢釋放後，若係5年後再犯該
    條例第10條施用毒品罪者，與同條例第20條第1項、第2項關
    於「初犯」之處理方式相同，檢察官應先聲請法院裁定令被
    告入勒戒處所觀察、勒戒，並視有無繼續施用毒品傾向，決
    定應予釋放、為不起訴之處分，或應聲請法院裁定令入勒戒
    處所強制戒治；若係5年內「再犯」同條例第10條施用毒品
    罪者，依同條例第23條第2項規定，檢察官則應依法追訴。
    觀諸該條例第20條第3項之修正理由：「觀察、勒戒或強制
    戒治5年後再犯者，顯見前所實施之觀察、勒戒或強制戒治
    已足以遮斷其施用毒品之癮，為期自新及協助其戒除毒癮，
    對此5年後再犯者，爰明定仍適用初犯之規定，先經觀察、
    勒戒、強制戒治之程序」及同條例第23條第2項之修正理由
    ：「為配合簡化施用毒品犯之刑事處遇程序，並鑑於經觀察
    、勒戒或強制戒治執行完畢釋放後5年內再犯者，其再犯率
    甚高，原據以實施之觀察、勒戒及強制戒治既已無法收其實
    效，自應施以刑事處遇」；顯然如施用毒品者係前經觀察、
    勒戒或強制戒治等治療程序執行完畢5年後，始再施用毒品
    者（視為初犯），因前所執行之觀察、勒戒或強制戒治已足
    收戒除毒癮之效，自應重新執行觀察、勒戒或強制戒治等治
    療程序，並於治療程序執行完畢後，由檢察官為不起訴處分
    ，毋庸對之追訴處罰；反之，在「再犯」之情形，因其先前
    所為治療程序顯未能收戒斷毒癮之效，且考量施用毒品者之
    再犯率偏高，乃簡化其刑事處遇程序，而逕予追訴處罰，不
    再施以治療程序。參酌上開立法理由，修正毒品危害防制條
    例就施用毒品者，祇於「初犯」及「5年後再犯」二種情形
    ，有其追訴條件之限制，即須於初犯經觀察、勒戒或強制戒
    治釋放後，5年內均無施用毒品之行為，始能認其前所實施
    之觀察、勒戒或強制戒治已足遮斷毒癮，而得於5年後再犯
    時，再予適用初犯之規定，重行觀察、勒戒或強制戒治等程
    序；倘5年內已經再犯，被依法追訴處罰，縱其第3次（或第
    3 次以上）施用毒品之時間在初犯釋放5年以後，即與「5年
    後再犯」之情形有別，且因已於「5年內再犯」，顯見其再
    犯率甚高，原實施觀察、勒戒或強制戒治，已無法收其實效
    ，而無5年戒斷期之存在，自無再經觀察、勒戒及強制戒治
    之必要，應由檢察官逕行起訴，始符該法修正之本旨（最高
    法院95年度第7次刑事庭會議決議可資依循）。本件被告於8
    9年間因施用毒品案件，經本院裁定送強制戒治後，於90年1
    月23日因強制戒治執行完畢釋放。然其猶無法戒除毒癮，又
    於強制戒治執行完畢釋放後，於5年內之94年間，因施用第
    一級、第二級毒品案件，經臺灣臺中地方法院檢察署檢察官
    以95年度毒偵字第1186號起訴，由本院以95年度訴字第1098
    號分別判處有期徒刑1年、7月，應執行有期徒刑1年5月確定
    ，並與其另犯之竊盜案件之有期徒刑5月，定其應執行刑為
    有期徒刑1年9月確定，嗣經減刑，於96年7月16日縮刑期滿
    執行完畢出監之事實，有臺灣臺中地方法院檢察署刑案資料
    查註紀錄表、臺灣高等法院被告前案紀錄表各1份附卷足憑
    ，其於施用毒品案件，經法院依法判處徒刑執行完畢起5年
    內，再犯毒品危害防制條例第10條之罪，事證明確，被告犯
    行洵堪認定。
二、查海洛因、甲基安非他命分別係毒品危害防制條例第2條第2
    項第1款、第2款規定之第一級、第二級毒品，是被告所為，
    係犯同條例第10條第1項之施用第一級毒品罪，及同條第2項
    之施用第二級毒品罪。被告持有第一級、第二級毒品之低度
    行為，各應為施用之高度行為所吸收，均不另論罪。被告所
    犯上開2罪，罪名互異，行為個別，應分論併罰。被告前因
    施用第一級、第二級毒品案件，經臺灣臺中地方法院檢察署
    檢察官以95年度毒偵字第1186號起訴，由本院以95年度訴字
    第1098號分別判處有期徒刑1年、7月，應執行有期徒刑1年5
    月確定，並與其另犯之竊盜案件之有期徒刑5月，定其應執
    行刑為有期徒刑1年9月確定，嗣經減刑，於96年7月16日縮
    刑期滿執行完畢出監，已如前述，其受有期徒刑執行完畢後
    ，於5年以內再故意犯本件有期徒刑以上之罪，依刑法第47
    條第1項之規定，構成累犯，並應加重其刑。爰審酌被告前
    已有施用毒品前科，有上開刑案紀錄表可查，今再為施用，
    法治觀念之淡薄，乃公訴人因此請求量處有期徒刑1年2月、
    9月，並定其應執行刑為有期徒刑1年5月等語，惟念及施用
    毒品究屬戕害自身健康之犯罪，被告施用毒品尚未造成他人
    明顯之危害，且於本院審理中已坦承犯行，犯後態度尚稱良
    好，並兼衡被告犯罪之動機、目的、手段、生活狀況及智識
    程度、暨其自承現已懷孕5月等一切情狀，量處如主文所示
    之刑，並定其應執行之刑。扣案之海洛因1包（原含袋重0.2
    公克，嗣因鑑驗滅失0.0045公克。鑑驗後，驗餘淨重為0.04
    65公克、空包裝重為0.149公克）、甲基安非他命1包（原含
    袋重0.2公克，嗣因鑑驗滅失0.0008公克。鑑驗後，驗餘淨
    重0.0198公克、空包裝重0.1794公克），係毒品危害防制條
    例第2條第2項第1款、第2款所定之第一級、第二級毒品，應
    依同條例第18條第1項前段規定，予以宣告沒收銷燬之（包
    裝袋因已分別沾染第一級毒品海洛因及第二級毒品安非他命
    ，無可析離，自應分別視為第一級毒品海洛因及第二級毒品
    甲基安非他命，併予沒收銷燬之。另因鑑驗耗損之第一級毒
    品海洛因0.0045公克、第二級毒品甲基安非他命0.0008公克
    ，則因均已滅失，爰不併予宣告沒收銷燬之）。
據上論斷，應依刑事訴訟法第273條之1第1項、第299條第1項前
段，毒品危害防制條例第10條第1項、第2項、第18條第1項前段
，刑法第11條、第47條第1項、第51條第5款，判決如主文。
本案經檢察官甲○○到庭執行職務。
中    華    民    國    97    年     8    月    19    日
                  刑事第14庭  法  官  林世民
以上正本證明與原本無異。
如不服本判決，應於判決送達後10日內，向本院提出上訴狀。
                              書記官  紀俊源
中    華    民    國    97    年     8    月    19    日
附錄論罪科刑法條：
毒品危害防制條例第10條
施用第一級毒品者，處6月以上5年以下有期徒刑。
施用第二級毒品者，處3年以下有期徒刑。


司法院資訊處製作；財團法人民間司法改革基金會備份。
